【裁判字號】    89,交訴,113
【裁判日期】    900308
【裁判案由】    業務過失致死
【裁判全文】
臺灣桃園地方法院刑事判決                        八十九年度交訴字第一一三號
    公  訴  人  臺灣桃園地方法院檢察署檢察官
    被      告  甲○○
右列被告因業務過失致死案件，經檢察官提起公訴（八十九年度偵字第九二０八號）
，本院判決如左：
    主  文
甲○○無罪。
    理  由
一、公訴意旨略以：被告甲○○係「世泰汽車運輸股份有限公司」之靠行大貨車司機
    ，為從事駕駛業務之人。於民國八十八年五月二十八日晚間十一時二十分許，將
    其所駕駛車牌號碼ＧＫ─九六七營業用大貨車停放在路邊時，本應注意顯有妨害
    他車通行處所，不得停車；停放於路邊之車輛，在夜間照明不清之道路，均應顯
    示停車之燈光及反光標識，且當時並無不能注意之情事，竟疏未注意上開規定，
    任意將貨車停放在桃園縣中豐路山頂段四八七號對面照明不清之慢車道上，且未
    顯示停車燈光或設置反光標誌。適有張世燕駕駛車牌號碼ＬＸ─四八０六號自用
    小客車，於翌日（二十九日）凌晨零時二十分許，沿同路段慢車道由中壢往龍潭
    方向直行，途經上開路段，亦疏未注意車前狀況，撞及甲○○停放之大貨車後斗
    左側，張世燕因此受有顏面挫傷致腦損傷、腦水腫，經送急救傷重不治死亡，因
    認被告涉犯刑法第二百七十六條第二項之業務過失致人於死罪嫌等語。
二、按犯罪事實應依證據認定之，無證據不得推定其犯罪事實；又不能證明被告犯罪
    ，應諭知無罪之判決，刑事訴訟法第一百五十四條、第三百零一條第一項分別定
    有明文。又刑法上之過失，需其行為與結果間，在客觀上有相當之因果關係存在
    始得成立。所謂相當因果關係，係指依經驗法則，綜合行為當時所存在之一切事
    實，為客觀之事後審查，認為在一般情形下，有此環境、有此行為之同一條件，
    均可發生同一之結果，則該條件即為發生結果之相當條件，行為與結果即有相當
    因果關係。反之若在一般情形下，有此同一條件存在，而依客觀之審查，認不必
    皆發生此結果者，則該條件與結果並不相當，不過為偶然之事實而已，其行為與
    結果即無相當因果關係，最高法院七十六年台上字第一九二號判例可資參循。復
    按事實之認定，應憑證據，如未能發現相當證據，或證據不足以證明，自不能以
    推測或擬制之方法，以為裁判基礎，最高法院四十年台上字第八六號亦著有判例
    可資參照。
三、公訴人認被告涉有前開罪嫌，係以被告分別違反道路交通安全規則第一百十二條
    第一項第九款、第十三款之「顯有妨害他車通行之處所，不得停車」及「停於路
    邊之車輛，遇晝晦、風沙、雪雨、霧靄時，或在夜間無燈光設備或照明不清之道
    路，均應顯示停車燈光或反光標識」，並認被告當時並無不能注意之情形，竟疏
    未注意上開規定，任意將車輛停放在慢車道上構成該路段之路障，復未顯示停車
    燈光或反光標識，致被害人死亡，被告就車禍事故之發生顯有過失等，為其主要
    論據。訊據被告甲○○固坦承於右揭時、地停放營業大貨車於路旁及被害人張世
    燕駕駛自用小客車衝撞死亡等情，惟堅決否認有過失致死犯行，辯稱：伊大貨車
    係停放於肇事地點之路肩，並非慢車道，該處並無禁止停車且不分晝夜均停滿車
    輛，伊車輛雖未加反光標誌亦未開燈，然停放位置之路燈均有點亮，且其前方不
    遠處亦有一交岔路口，本件係被害人酒醉駕車衝撞伊車，伊並無過失等語。
四、本院經查：
    (一)按白實線設於路段中者，用以分隔快慢車道或指示路面範圍；設於路口者，作
      為停止線；設於路側者，作為車輛停放線；設於同向分隔島兩側者，用以分隔
      同向車流。道路交通標誌標線號誌設置規則第一百四十九條第一項第三款定有
      明文。肇事地點即桃園縣中豐路山頂段四八七號前係雙向各二車道，而往龍潭
      方向緊鄰陸軍通信電子學校圍牆旁，距排水溝起四公尺處畫有白實線，以作為
      車輛停放線，有桃園縣警察局道路交通事故調查報告表現場圖及肇事後現場照
      片附卷可稽，被告停放貨車之地點應屬路側，而非慢車道，至為明確，公訴人
      認屬慢車道，尚有誤會；又車禍發生時被告貨車其右側輪胎係停放於圍牆旁水
      溝蓋上，左側車輪則距中豐路路側白實線一點六公尺，有前揭現場圖及照片可
      參，被告辯稱渠停車時非常緊靠路邊停放等語，與實情相符，應可採信。被告
      既係於路側未畫有禁止停車標誌處停車，且其停放時亦緊靠路邊停放，自非屬
      於顯有妨害他車通之處所停車。
    (二)八十八年五月二十九日零時二十分車禍事故發生當時，雖屬夜間，且被告停放
      貨車處緊鄰最近之路燈並無點亮，為被告自承在卷，然中豐路肇事路段其他之
      路燈均屬正常運作，光線尚非晦暗，且該處平日即係供人停放車輛，且緊鄰被
      告貨車尾前方八點三公尺處，亦立有漆成黃黑反光警示標誌之電桿一支（編號
      一０五Ｂ八四）等事實，已據證人即乙○○、洪緯到場證述屬實，並有現場
      圖及照片附卷可參，因之，被告停放車輛時，雖未顯示停車燈光或於車後另加
      反光標識，惟肇事當時天候晴、視距良好，光線亦非晦暗，且有電桿反光標誌
      可視，已足以使一般具通常注意義務且精神狀態良好之駕駛人得見該貨車之所
      在。
    (三)肇事後，被告貨車左後側護桿撞毀，左後車輪輪軸因遭小客車撞擊擠壓，而向
      前推移二十公分，小客車撞擊後因慣性迴旋而車頭朝中壢之反方向，停置於距
      撞擊點四點六公尺處，貨車後車斗掛有小客車之紅色車皮鈑金，現場無遺留小
      客車之煞車痕等事實，有前揭現場圖及照片可稽，而肇事時，小客車駕駛人張
      世燕有大量飲酒，酒味濃烈乙節，亦據證人即當時參與救難之桃園縣災難救援
      協會大隊長乙○○到庭結證屬實，則被害人張世燕既係駕駛小客車沿中豐路由
      中壢往龍潭方向行駛，理應行駛於道路之快車道或慢車道上，然其竟行駛於路
      側，且依撞擊後現場遺留之各種跡證，足徵張世燕係因大量飲酒，不勝酒力，
      而以高速偏離車道行駛路側，且未採取任何閃煞措施直接撞擊被告貨車之左後
      側至明。
    (四)本件肇事責任經送請鑑定、覆議，亦均為相同之認定，有臺灣省政府桃園縣區
      車輛行車事故鑑定委員會八八府車鑑桃字第０二一九號鑑定意見書及臺灣省車
      輛行車事故覆議鑑定委員會八十九年五月二十三日府覆議字第八九０四六六號
      函在卷可稽。
五、綜上所述，本件車禍之發生，係被害人張世燕酒醉駕駛小客車偏離車道，未注意
    車前狀況以高速直接撞擊被告貨車所致，其與被告停放車輛之行為，為偶然之事
    實，難認有相當因果關係，尚難僅憑被害人張世燕死亡結果，即遽認為被告對於
    被害人死亡有何應注意、能注意而不注意之過失責任。此外，復查無其他積極證
    據足證明被告有何業務過失致人死亡之犯行，自屬不能證明被告犯罪，依前開說
    明，應諭知其無罪之判決。
據上論斷，應依刑事訴訟法第三百零一條第一項，判決如主文。
本案經檢察官許炳文到庭執行職務。
中      華      民      國      九十      年      三    月      八      日
                                      臺灣桃園地方法院交通法庭
                                            法  官  黃  斯  偉
右正本證明與原本無異。
如不服本判決，應於判決送達後十日內向本院提出上訴狀( 應附繕本 )，上訴於
臺灣高等法院。
                                            書記官  薛  淑  玲
中      華      民      國      九十      年      三    月      十二    日


司法院資訊處製作；財團法人民間司法改革基金會備份。
